【裁判字號】    89,易,681
【裁判日期】    900130
【裁判案由】    竊盜等
【裁判全文】
台灣基隆地方法院刑事判決                          八十九年度易字第六八一號
    公  訴  人  台灣基隆地方法院檢察署檢察官
    被      告  乙○○
右列被告因竊盜等案件，經檢察官提起公訴（八十九年度偵字第四一五三號），本院
判決如左：
    主      文
乙○○無罪。
    理      由
一、公訴意旨略以：被告乙○○意圖為自己不法之所有，於民國八十九年九月十五日
    上午八時許，在基隆市○○○路一一二巷一一０弄十四之一號十二樓其女朋友即
    告訴人甲○○之住處，乘告訴人睡覺之際，竊取告訴人所有而置於皮包內之第一
    商業銀行金融卡一張；得手後，並基於概括之犯意，於同日上午八時十五分前後
    ，在基隆市○○○路郵局及基隆市第一信用合作社之提款機內，輸入密碼而連續
    二次提領十萬元，並將之轉帳至其在台北市木柵郵局之帳戶內；得手後，再將金
    融卡悄悄放回該皮包內。翌（十六）日上午，告訴人提款時發覺有異，質問後始
    知上情，因認被告涉有刑法第三百二十條第一項之竊盜、第三百三十九條之二之
    特別詐欺罪嫌云云。
二、公訴人認為被告涉有前述犯行，係以公訴事實業據被告坦承提款不諱，核與告訴
    人指訴情節相符，並有自動櫃員機交易明細表二紙及被告木柵郵局之存摺影本在
    卷可稽，而為其論據。
三、訊據被告堅決否認其有竊盜之犯行，辯稱：當時是在基隆市○○街三０一號，並
    非在基隆市○○○路一一二巷一一０弄十四之一號十二樓；其和告訴人交往時，
    均由其支付費用；告訴人為求和其分手，自願交付該金融卡，並告知密碼，請其
    自行去匯款二十萬元，作為分手費；告訴人因要睡覺，故未一同前往提款；若其
    有意盜領，何不將六十萬元全部盜領等語。
四、按犯罪事實應依證據認定之，無證據不得推定其犯罪事實，刑事訴訟法第一百五
    十四條定有明文。次按被告之自白不得作為有罪判決之唯一證據；仍應調查其他
    必要之證據，以察其是否與事實相符，刑事訴訟法第一百五十六條第二項亦規定
    甚詳。申言之，被告之自白縱使具有任意性，苟無補強證據，亦無從擔保自白之
    真實性，以是之故，立法推定其證據證明力不足，必待第二證據即補強證據出現
    ，始得察其自白是否與事實相符。被告以外之人所為之供述證據，無論出於共犯
    、同案被告、被害人、告訴人或證人，其證據價值更為薄弱，縱使證人有具結偽
    證之處罰，亦無從擔保其證言之真實性，如係此等之人所為單一之指述，當然推
    定其證據證明力不足，無需探究其指述之真實性如何。此所以有數量法則（數量
    規則）之產生。蓋數量法則乃證據容許性規則之一，而補強法則乃數量法則之一
    。除前述被告之自白必須補強證據加以補強外，主要待證事實需有證人（廣義證
    人包括共犯、同案被告、被害人、告訴人等）二人以上，亦即單一證人之證言，
    仍須依其他第二證據加以補強（見陳樸生著刑事證據法第七章第三節第五三四頁
    ）。進而言之，自白係被告之認罪行為，其證據證明力最強，立法猶規定不得作
    為有罪判決之唯一證據；則舉重以明輕，被告以外之人之指述或證述，尤亦不得
    作為有罪判決之唯一證據。何況，告訴人或被害人與被告之利益相反，其指述係
    以使被告受刑事追訴為其主要目的；因此，縱其指述並非單一，仍不得僅以其指
    述而為有罪判決之唯一證據。再者，在證據法則上，即證據資料尚有對被告有利
    之存疑時，如無法依客觀方法排除此項合理之可疑時，依「罪疑利益歸被告原則
    」，不得以此項證據資料作為有罪判決之依據。再者，認定被告有罪之事實應憑
    證據；如未能發現相當之證據，或證據不足以證明，自不能以推測或擬制之方法
    ，以為裁判之基礎；且認定事實所憑之證據，其為訴訟上之證明，須達於通常一
    般人均不致有所懷疑，而得確信其為事實之程度者，始得據為有罪之認定；倘其
    證明尚未達到此一程度，而有合理之懷疑存在時，尚難為有罪之認定基礎；苟積
    極證據不足為不利於被告事實之認定時，即應為有利於被告之認定，更不必有何
    有利之證據（最高法院三十年上字第八一六號、四十年台上八六號、七十六年台
    上字第四九八六號判決參照）。徵諸被告既無自證己罪之義務，更無自證無罪之
    義務，此乃當然之法理。經查：被告提款後，確將金融卡連同自動櫃員機交易明
    細表二紙放在告訴人之桌上，以便交還告訴人等情，業據被告供明，並經告訴人
    證明屬實，且有載明轉帳帳戶之該交易明細表附卷足憑；若被告係乘告訴人睡覺
    之際而盜領存款，應將金融卡悄悄放回皮包，並將該交易明細表湮滅，以免告訴
    人及時發覺才是，豈會將之全部放在桌上，甘願東窗事發？再觀之該交易明細表
    ，告訴人之存款餘額尚有六十餘萬元；被告辯稱其若有盜領之意，豈有僅僅盜領
    二十萬之理等語，已不違背情理；何況，彼等既坦承係男女朋友關係，則被告辯
    稱日常由其支付費用，告訴人自願支付分手費等情，尤非不可能；準此，被告所
    辯各節，極有可能為真，就客觀而言，即為有利被告之合理可疑存在，在無客觀
    方法以排除此項合理可疑時，依前述罪疑利益歸被告原則，應為有利於被告之認
    定，不能僅以其有轉帳之事實，即推定其有竊盜及盜領存款之犯行。此外，復查
    無其他積極證據足以證明被告有被訴之犯行，揆諸前述規定，不能證明被告犯罪
    ，自應為其無罪之諭知。
五、據上論斷，應依刑事訴訟法第三百零一條第一項而判決如主文。
本案經檢察官黃士元到庭執行職務。
中      華      民      國    九十      年      一      月    三十      日
                                    台灣基隆地方法院刑事庭
                                        法  官  陳  志  祥
右正本證明與原本無異。
如不服本判決，應於送達後十日內，向本院提出上訴狀。
中      華      民      國    九十      年      二      月      五      日
                                        書記官  陸  清  敏


司法院資訊處製作；財團法人民間司法改革基金會備份。
